【裁判字號】    97,訴,3279
【裁判日期】    971027
【裁判案由】    偽造文書等
【裁判全文】
臺灣板橋地方法院刑事判決              97年度訴字第3279號
公  訴  人  臺灣板橋地方法院檢察署檢察官
被      告  甲○○
選任辯護人  許盟志律師
上列被告因偽造文書等案件，經檢察官提起公訴（97年度偵字第
15970 號），本院依簡式審判程序，判決如下：
    主      文
甲○○共同偽造識別證，足以生損害於公眾及他人，處有期徒刑
貳月，扣案如附表編號一至三所示之物均沒收；又共同行使偽造
公文書，足以生損害於公眾及他人，處有期徒刑壹年貳月，扣案
如附表編號四至十三、十五、十六所示之物、如附表編號十四所
示偽造之「臺灣省地檢署」及「呂順傑」之印文各壹枚均沒收；
又意圖為自己不法之所有，以詐術使人將本人之物交付未遂，處
有期徒刑肆月；應執行有期徒刑壹年陸月，緩刑肆年，扣案如附
表編號一至十三、十五、十六所示之物、如附表編號十四所示偽
造之「臺灣省地檢署」及「呂順傑」之印文各壹枚均沒收。
    事  實
一、甲○○因積欠綽號「阿川」之真實姓名年籍不詳之成年男子
    債務，竟參與該綽號「阿川」之成年男子所組成之犯罪集團
    ，與該犯罪集團之成年人成員共同為下列犯行：
  (一)甲○○與該等成年人共同意圖為自己不法之所有，基於偽造
    特種文書、偽造公文書以行使、僭行公務員職權及詐欺取財
    之犯意聯絡，先由甲○○於民國97年4 月間某日，在臺中縣
    潭子鄉某處，將其本身之照片3 枚交予該綽號「阿川」之成
    年男子，隨即推由該成年男子於同年4 月間，在不詳地點，
    偽造「呂順傑」名義之「臺北地檢署監管科識別證」、「臺
    中地檢署監管科識別證」、「臺南地檢署監管科識別證」各
    1 紙，再於其上貼上前開甲○○所提供之照片，而偽造如附
    表編號1 至3 所示之識別證3 紙，足以生損害於真正名義人
    呂順傑、臺灣臺北地方法院檢察署、臺灣臺中地方法院檢察
    署、臺灣臺南地方法院檢察署對於人員管理及所掌職務執行
    之正確性；再推由「阿川」所屬之犯罪集團成年人成員，於
    不詳時間、地點，利用不知情之刻印店老闆，偽造如附表編
    號4 至9 所示之「臺灣臺北地方法院檢察署關防用印」、「
    臺灣臺中地方法院檢察署關防用印」、「臺灣臺南地方法院
    檢察署關防用印」、「檢察官洪志忠」、「書記官林志明」
    、「呂順傑」等印章，並以前揭偽造之印章，蓋用紅色印泥
    ，在如附表編號10至12所示之臺灣省臺北地檢署監管科收據
    、臺灣省臺中地檢署監管科收據、臺灣省臺南地檢署監管科
    收據等公文書偽造如附表編號10至12所示之偽造印文，而偽
    造如附表編號10至12所示之公文書，足以生損害於真正名義
    人呂順傑及臺灣臺北地方法院檢察署、臺灣臺中地方法院檢
    察署、臺灣臺南地方法院檢察署對於所掌職務執行之正確性
    。再由該犯罪集團之某不詳成年人成員於97年5 月22日10時
    許，在不詳地點，撥打電話向乙○○自稱係全民健康保險局
    之人員，並向乙○○佯稱：其全民健康保險卡遭人盜用，須
    將銀行存款帳戶內之存款領出交予檢察官，再重編新帳戶，
    以避免原帳戶遭凍結等語，乙○○未詳予查證，因而陷於錯
    誤，同意領款交付，該不詳成年人遂以如附表編號15、16所
    示之行動電話聯繫甲○○，並交付如附表編號1 至16所示之
    物，指示甲○○冒用臺灣臺北地方法院檢察署監管科人員呂
    順傑之名義，向乙○○取款，而甲○○即依該成年人之指示
    ，與乙○○見面，並向乙○○冒稱係臺灣臺北地方法檢察署
    監管科之公務員呂順傑，要求乙○○交付銀行帳戶之款項，
    乙○○即在甲○○之陪同下，前往彰化商業銀行福和分行領
    取現金新臺幣（下同）900,000 元，再將該款項如數交予甲
    ○○，甲○○即以前開成年人所交付之偽造臺灣省臺北地檢
    署收據1 紙及呂順傑之姓名章1 枚，在該紙收據上填寫金額
    900,000 元之內容，而偽造如附表編號14之收據1 紙，持以
    交予乙○○而行使，足以生損害於乙○○、呂順傑及臺灣臺
    北地方法院檢察署對於所掌職務執行之正確性。而乙○○於
    同日晚間向家人提起此事，經家人告知後，始知受騙，隨即
    報警處理。
  (二)甲○○與該犯罪集團之成年人成員見渠等順利向乙○○詐得
    900,000 元，竟食髓知味，又另起犯意，再度共同意圖為自
    己不法之所有，基於僭行公務員職權及詐欺取財之犯意聯絡
    ，於翌日即97年5 月23日8 時40分許，由該集團之某不詳成
    年人撥打電話向乙○○佯稱：應再將其所有之日盛商業銀行
    外幣存款帳戶之美金31,108.43 元、臺北富邦商銀行外匯定
    期存款美金2,983.47元、36,575.02 元交予地檢署監管等語
    ，並指示甲○○以同一方法，向乙○○收取該美金款項，甲
    ○○隨即於同日10時25分許，在臺北縣永和市○○路151 號
    ，冒用臺灣臺北地方法院檢察署監管科之公務員「呂順傑」
    之名義，欲向乙○○收取款項時，隨即由埋伏在旁之警員上
    前逮捕而未取得款項，並扣得如附表編號1 至17所示之物。
二、案經乙○○訴由臺北縣政府警察局永和分局報請臺灣板橋地
    方法院檢察署檢察官偵查起訴。
    理  由
一、本案被告甲○○所犯係死刑、無期徒刑、最輕本刑為3 年以
    上有期徒刑或高等法院管轄第一審案件以外之罪，其於準備
    程序中就被訴事實為有罪之陳述，經本院告知簡式審判程序
    之旨，並聽取檢察官、被告之意見後，經合議庭裁定由受命
    法官獨任進行簡式審判程序，合先敘明。
二、上揭犯罪事實，業據被告於警詢、偵查及本院審理時坦承不
    諱，並經證人即告訴人乙○○於警詢時指訴明確，復有告訴
    人領款之帳戶存摺內頁交易明細表1 紙、外匯定期存款存單
    2 紙、外幣定期存款質押擔保明細表1 紙、被告交付告訴人
    之如附表編號14所示之偽造臺灣省臺北地檢署監管科收據1
    紙、查獲照片6 幀附卷可稽，此外，尚有如附表編號1 至16
    所示之物扣案可資佐證，足認被告自白與事實相符。本案事
    證明確，被告犯行堪以認定，應依法論科。
三、核被告所為，就事實一之(一)部分，係犯刑法第212 條之偽造
    特種文書罪、同法第216 條、第211 條之行使偽造公文書罪
    、同法第158 條第1 項之僭行公務員職權罪及同法第339 條
    第1 項之詐欺取財既遂罪；就事實一之(二)部分，係犯刑法第
    158 條第1 項之僭行公務員職權罪及同法第339 條第3 項、
    第1 項之詐欺取財未遂罪。被告與綽號「阿川」之成年男子
    所屬之犯罪集團成員間，就上開犯行，有犯意聯絡及行為分
    擔，為共同正犯。被告利用不知情之刻印店老闆偽造印章部
    分，為間接正犯。又被告推由綽號「阿川」之成年男子所屬
    之犯罪集團成員偽造臺灣臺北、臺中、臺南地方法院檢察署
    監管科人員「呂順傑」名義之識別證各1 紙，係於密接之時
    、地接續所為，各行為之獨立性薄弱，顯係基於單一犯意接
    續所為，侵害同一法益，為接續犯，屬單純一罪。被告推由
    不詳姓名之犯罪集團成年人成員偽造印文之行為，乃偽造公
    文書之部分行為；其偽造公文書後，復持以行使，偽造公文
    書之低度行為應為行使之高度行為所吸收，不另論罪。就事
    實一之(二)所示部分，被告已著手於詐欺取財行為構成要件之
    實行，而告訴人未陷於錯誤，亦未交付財物予被告，其行為
    尚屬未遂，爰依刑法第25條第2 項之規定，減輕其刑。被告
    就事實一之(一)所犯之行使偽造公文書罪、僭行公務員職權罪
    及詐欺取財既遂罪，又就事實一之(二)所示之僭行公務員職權
    罪及詐欺取財未遂罪部分，均係以一行為而觸犯數罪名，皆
    為想像競合犯，應依刑法第55條之規定，分別從一重之行使
    偽造公文書罪、詐欺取財未遂罪處斷。被告所犯之偽造特種
    文書罪、行使偽造公文書罪、詐欺取財未遂罪間，犯意各別
    ，罪名互異，應分論併罰。爰審酌被告因一時貪念而為本案
    犯行及其係受綽號「阿川」所屬之詐欺集團指使，並非主嫌
    ，惡性較輕，且犯罪後坦承犯行之態度，惟兼衡其以係以僭
    行公務員職權之詐術方式，騙取無辜之老年人財物，影響司
    法機關之公信力，並使年邁之告訴人受有財物及精神上之損
    害，又迄未與告訴人達成和解等一切情狀，分別量處如主文
    所示之刑，並合併定其應執行刑，以示懲儆。
四、扣案如附表編號4至9所示之印章，均係偽造之印章，又如附
    表編號14所示之印文，均係偽造之印文（至該偽造印文所屬
    之收據本身，已因行使，而非屬被告所有之物，自無併予宣
    告之必要）；另如附表編號1至3、10至12所示之物，則皆係
    共犯即不詳之犯罪集團成員所有而供本案犯罪所用之偽造識
    別證及公文書（其中如附表編號10至12所示之收據部分，均
    含其上所偽造之印文），又如附表編號13所示之紅色印泥，
    亦係共犯即不詳犯罪集團成員所有而供本案偽造公文書犯行
    所用之物，再附表編號15、16所示之行動電話，則係共犯即
    不詳犯罪集團成員所有而供與被告聯繫本案犯行所用之物，
    分別依刑法第21 9條、第38條第1項第2款之規定，宣告沒收
    。至扣案如附表編號17所示之行動電話，係被告所有而供其
    日常生活聯繫所用，核與本案犯行無關，自無宣告沒收之必
    要，附此敘明。
五、查被告前未曾因故意犯罪受有期徒刑以上刑之宣告，有臺灣
    高等法院被告前案紀錄表佐卷可考，其因一時失慮致罹刑典
    ，然已坦承犯行，知所悔悟，並與被害人達成和解，經此偵
    審教訓，當知所警惕，而無再犯之虞，本院認所宣告之刑以
    暫不執行為適當，併依刑法第74條第1項第1款之規定，宣告
    緩刑4年，用啟自新。
六、又中華民國96年罪犯減刑條例雖於96年7月4日制定公布，並
    自同年月16日施行，然本案被告之犯罪日期為97年4 月間某
    日及同年5月23日、24日，均係在該條例第2條所規定之96年
    4 月24日以後，是本案核與減刑之要件不符，自不得減刑，
    併此指明。
據上論斷，應依刑事訴訟法第273 條之1 第1 項、第299 條第1
項前段，刑法第28條、第25條第2 項、第158 條第1 項、第216
條、第211 條、第212 條、第339 條第1 項、第3 項、第219 條
、第38條第1 項第2 款、第51條第5 款、第74條第1 項第1 款，
刑法施行法第1 條之1 第1 項、第2 項前段，判決如主文。
本案經檢察官郭季青到庭執行職務。
中    華    民    國    97    年    10    月    27    日
                  刑事第十七庭  法  官  鄧雅心
以上正本證明與原本無異。
如不服本判決應於送達後10日內向本院提出上訴狀。
                                書記官  王小芬
中    華    民    國    97    年    10    月    27    日
附錄本案論罪科刑法條
中華民國刑法第一百五十八條
冒充公務員而行使其職權者，處三年以下有期徒刑、拘役或五百
元以下罰金。
冒充外國公務員而行使其職權者，亦同。
中華民國刑法第二百十一條
偽造、變造公文書，足以生損害於公眾或他人者，處一年以上七
年以下有期徒刑。
中華民國刑法第二百十二條
偽造、變造護照、旅券、免許證、特許證及關於品行、能力服務
或其他相類之證書、介紹書，足以生損害於公眾或他人者，處一
年以下有期徒刑、拘役或三百元以下罰金。
中華民國刑法第二百十六條
行使第二百十條至第二百十五條之文書者，依偽造、變造文書或
登載不實事項或使登載不實事項之規定處斷。
中華民國刑法第三百三十九條
意圖為自己或第三人不法之所有，以詐術使人將本人或第三人之
物交付者，處五年以下有期徒刑、拘役或科或併科一千元以下罰
金。
以前項方法得財產上不法之利益或使第三人得之者，亦同。
前二項之未遂犯罰之。
附表：
┌──┬──────────┬───┬───────────┬─────┐
│編號│  文  書  物  品    │數 量 │偽造之署押            │  卷  頁  │
│    │                    │      │                      │          │
├──┼──────────┼───┼───────────┼─────┤
│ 1. │偽造之臺北地檢署監管│1 紙  │無                    │偵查卷第48│
│    │科「呂順傑」之識別證│      │                      │頁上方照片│
│    │（證號：00000000號）│      │                      │          │
├──┼──────────┼───┼───────────┼─────┤
│ 2. │偽造之臺中地檢署監管│1 紙  │無                    │同  上    │
│    │科「呂順傑」之識別證│      │                      │          │
│    │（證號：00000000號）│      │                      │          │
├──┼──────────┼───┼───────────┼─────┤
│ 3. │偽造之臺南地檢署監管│1 紙  │無                    │同  上    │
│    │科「呂順傑」之識別證│      │                      │          │
│    │（證號：00000000號）│      │                      │          │
├──┼──────────┼───┼───────────┼─────┤
│ 4. │偽造之臺灣臺北地方法│1 枚  │無                    │          │
│    │院檢察署關防用印    │      │                      │          │
├──┼──────────┼───┼───────────┼─────┤
│ 5. │偽造之臺灣臺中地方法│1 枚  │無                    │          │
│    │院檢察署關防用印    │      │                      │          │
├──┼──────────┼───┼───────────┼─────┤
│ 6. │偽造之臺灣臺南地方法│1 枚  │無                    │          │
│    │院檢察署關防用印    │      │                      │          │
├──┼──────────┼───┼───────────┼─────┤
│ 7. │偽造之檢察官「洪志忠│1 枚  │無                    │偵查卷第46│
│    │」之職名章          │      │                      │頁上方照片│
├──┼──────────┼───┼───────────┼─────┤
│ 8. │偽造之書記官「林志明│1 枚  │無                    │同  上    │
│    │」之職名章          │      │                      │          │
├──┼──────────┼───┼───────────┼─────┤
│ 9. │偽造之「呂順傑」之姓│1 枚  │無                    │同  上    │
│    │名章                │      │                      │          │
├──┼──────────┼───┼───────────┼─────┤
│ 10.│偽造之臺灣省臺北地檢│11紙  │於正上方中間位置偽造「│偵查卷第48│
│    │署監管科收據        │      │臺灣省地檢署」之印文及│頁下方照片│
│    │                    │      │承辦人欄偽造「呂順傑」│          │
│    │                    │      │之印文各11枚          │          │
├──┼──────────┼───┼───────────┼─────┤
│ 11.│偽造之臺灣省臺中地檢│15紙  │於正上方中間位置偽造「│偵查卷第47│
│    │署監管科收據        │      │臺灣省地檢署」之印文及│頁上方照片│
│    │                    │      │承辦人欄偽造「呂順傑」│          │
│    │                    │      │之印文各15枚          │          │
├──┼──────────┼───┼───────────┼─────┤
│ 12.│偽造之臺灣省臺南地檢│15紙  │於正上方中間位置偽造「│偵查卷第47│
│    │署監管科收據        │      │臺灣省地檢署」之印文及│頁下方照片│
│    │                    │      │承辦人欄偽造「呂順傑」│          │
│    │                    │      │之印文各15枚          │          │
├──┼──────────┼───┼───────────┼─────┤
│ 13.│紅色印泥            │1 盒  │                      │偵查卷第46│
│    │                    │      │                      │頁上方照片│
├──┼──────────┼───┼───────────┼─────┤
│ 14.│偽造之臺灣省臺北地檢│1 紙  │於正上方中間位置偽造「│偵查卷第40│
│    │署收據（載明繳款人：│      │臺灣省地檢署」之印文及│頁        │
│    │乙○○，出生日25年5 │      │承辦人欄偽造「呂順傑」│          │
│    │月5 日，身分證號A104│      │之印文各1 枚          │          │
│    │047340，金額90萬元，│      │                      │          │
│    │承辦人呂順傑）      │      │                      │          │
├──┼──────────┼───┼───────────┼─────┤
│ 15.│NOKIA 行動電話（型號│1 支  │無                    │偵查卷第46│
│    │1650，含SIM 卡1 枚，│      │                      │頁下方照片│
│    │門號：0000000000）  │      │                      │          │
├──┼──────────┼───┼───────────┼─────┤
│ 16.│MOTOROLA行動電話（型│1 支  │無                    │同  上    │
│    │號W181，含SIM 卡1 枚│      │                      │          │
│    │，門號：0000000000）│      │                      │          │
├──┼──────────┼───┼───────────┼─────┤
│ 17.│NOKIA 行動電話（型號│1 支  │無                    │被告日常生│
│    │1325，含SIM 卡1 枚，│      │                      │活聯繫所用│
│    │門號：0000000000）  │      │                      │之物，與本│
└──┴──────────┴───┴───────────┴─────┘


司法院資訊處製作；財團法人民間司法改革基金會備份。
